【裁判字號】    89,上易,92
【裁判日期】    890216
【裁判案由】    違反著作權法
【裁判全文】
臺灣高等法院臺南分院刑事判決            八十九年度上易字第九二號  Ａ
      上  訴  人
      即  被  告  乙  ○  ○
右上訴人因違反著作權法案件，不服臺灣雲林地方法院八十八年度訴字第四０五號中
華民國八十八年十一月二十二日第一審判決（起訴案號：臺灣雲林地方法院檢察署八
十八年度偵字第五二一七號），提起上訴，本院判決如左：
      主      文
原判決撤銷。
乙○○連續以明知為侵害著作權之物，意圖營利而交付之方法，侵害他人之著作權，
處有期徒刑陸月，如易科罰金，以佰元折算壹日。
扣案如附表所示之錄音帶陸拾貳捲、ＣＤ貳拾貳片均沒收。
      事      實
一、乙○○平時在各處夜市擺設攤位販賣錄音帶及ＣＤ，明知附表所示之錄音帶及Ｃ
    Ｄ等音樂著作之著作財產權人係附表所示之上華國際企業股份有限公司等公司（
    以下簡稱上華等公司），又明知擅自重製之音樂著作ＣＤ、錄音帶係侵害著作權
    之物，不得販賣。竟於民國八十八年九月二十八日晚上，在臺中市西屯區夜市擺
    攤時，自綽號「阿林」之不詳姓名之成年男子以ＣＤ每片新臺幣（下同）一百元
    、錄音帶每捲五十元之價格販入擅自重製之如附表所示之ＣＤ及錄音帶多捲。並
    意圖營利，並基於概括之犯意，於八十八年九月三十日晚上，未經著作權人上華
    等公司之同意，在雲林縣褒忠鄉中勝村其所擺放之夜市攤位，以錄音帶每捲一百
    元，ＣＤ每片一百五十元或二百元之價格，先後販賣上開他人擅自重製之錄音帶
    、ＣＤ予不特定之顧客多捲。嗣於八十八年九月三十日晚間九時許，為告訴代理
    人甲○○會同員警在上開攤位當場查獲，並扣得其所有如附表所示之錄音帶六十
    二捲、ＣＤ二十二片。
二、案經上華等公司訴由雲林縣警察局虎尾分局報請臺灣雲林地方法院檢察署檢察官
    偵查起訴。
      理      由
一、右揭事實，業據被告乙○○於警訊時、偵查中、原審及本院審理中坦承不諱，核
    與告訴代理人甲○○、張昌政指述之情節相符，並有經濟部公司執照、台北市政
    府營利事業登記證（以上均為影本）在卷，且有當場查扣之被告乙○○販賣中之
    錄音帶六十二捲、ＣＤ二十二片扣案足資佐證；而被告所販賣之錄音帶及ＣＤ中
    所收錄歌曲，均分別由告訴人上華等公司享有著作權，亦有表彰著作財產權人之
    原版視聽著作封面十七張附卷可稽，本件事證明確，被告犯行堪以認定。
二、查被告乙○○明知扣案之錄音帶、ＣＤ為侵害他人著作權之物意圖營利而交付，
    核其所為，係違反著作權法第九十三條第三款以同法第八十七條二款之方法侵害
    他人之著作財產權罪。公訴人以被告販賣數量甚多之錄音帶及ＣＤ，應論以同法
    第九十四條之常業犯云云。訊據被告堅決否認常業犯行，辯稱：伊白天作木工，
    晚上兼差擺夜市販賣錄音帶及ＣＤ，伊正版帶及盜版帶均有販賣，且伊盜版帶僅
    販賣一天即被查獲，伊並非常業犯等語。按所謂常業犯，係指以犯罪為職業並恃
    之以維生而言，侵害著作權之常業犯，雖不必以侵害著作權為唯一之謀生方法，
    仍應有以侵害著作權恃為主要之營生，亦即以犯罪不法所得為其主要生活依據之
    一，始克相當（最高法院八十四年度台上字第五０六三號判決參照）。查被告乙
    ○○平時固以在各處夜市場擺設攤位販賣錄音帶為業，惟其僅向「阿林」之男子
    購買一次正版及盜版錄音帶、ＣＤ共二百多捲、一百多片，盜版錄音帶以每捲五
    十元買入，以一百元賣出，ＣＤ則以每片一百元買入，而以一百五十元或二百元
    賣出，業據被告供述在卷，是其並非專以販賣盜版帶維生自明；又被告白天做木
    工，而於晚上兼差至夜市販賣錄音帶，有素行調查表一件附卷可稽，且依現有之
    證據僅能證明被告販賣一天之盜版錄音帶及ＣＤ，是顯難據此認定被告販賣部分
    之盜版錄音帶及ＣＤ係其主要生活依據之一，故其行為尚不足以構成侵害著作財
    產權之常業犯，起訴法條容有誤會，應予變更，核被告所為數行為，時間緊接，
    所犯罪名相同，顯係出於概括之犯意為之，為連續犯，爰依刑法第五十六條之規
    定以一罪論。原審予以論罪科刑，並量處有期徒刑陸月，如易科罰金，以佰元
    折算壹日，固非無見。唯查：本件被告乙○○於八十八年九月三十日晚上，未經
    著作權人上華等公司之同意，在雲林縣褒忠鄉中勝村其所擺放之夜市攤位，先後
    販賣上開他人擅自重製之錄音帶、ＣＤ予不特定之顧客多捲，顯見被告係基於概
    括之犯意為之，惟原審未論以連續犯，即有未洽。被告上訴意旨認原審量刑過重
    不當云云，雖不足採，惟原判決既有可議，自應由本院將原判決撤銷改判。爰審
    酌被告素行、生活狀況、智識程度及其為謀己利而侵害他人之智慧財產權，妨害
    文化發展，暨其犯罪後態度良好、已知悔悟等一切情狀，量處如主文第二項所示
    之刑，並諭知易科罰金之折算標準，以資懲儆。
三、扣案如附表所示之錄音帶六十二捲及ＣＤ二十二片，係被告所有並供犯罪所用之
    物，爰依刑法第三十八條第一項第二款宣告沒收。
據上論斷，應依刑事訴訟法第三百六十九條第一項前段、第三百六十四條、第二百九
十九條第一項前段、三百條，著作權法第九十三條第三款，刑法第十一條前段、第五
十六條、第四十一條、第三十八條第一項第二款，罰金罰鍰提高標準條例第二條，判
決如主文。
本案經檢察官楊治宇到庭執行職務。
中    華    民    國      八十九      年      二      月      十六      日
                                  臺灣高等法院臺南分院刑事第六庭
                                      審判長法官  林    金    村
                                            法官  茆    臺    雲
                                            法官  顏    基    典
右正本證明與原本無異。
不得上訴。
                                      法院書記官  呂    嘉    文
中    華    民    國      八十九      年      二      月      十八      日
附錄本判決論罪科刑法條：
著作權法第八十七條：有左例情形之一者，除本法另有規定外，視為侵害著作權或製
版權：第一款：以侵害著作人名譽之方法利用其著作者。第二款：明知為侵害著作權
或製版權之物而散布或意圖散布而陳列或持有或意圖營利而交付者。第三款：輸入未
經著作財產權人或製版權人授權重製之重製物或製版物者。第四款：未經著作財產權
人同意而輸入著作原件或其重製物者。第五款：明知係侵害電腦程式著作財產權之重
製物而仍作為直接營利之使用者。
著作權法第九十三條：有左列情形之一者，處二年以下有期徒刑，得併科新臺幣十
萬元以下罰金：第一款：侵害第十五條至第十七條規定之著作人格權者。第二款：
違反第七十條規定者。第三款：以第八十七條各款方法之一侵害他人之著作權者。


司法院資訊處製作；財團法人民間司法改革基金會備份。
